臺北高等行政法院判決
　　　　　　　　　　　　　　　　　　 95年度訴字第2385號
　　　　　　　　　　　　　　　.
原　　　告　鑫仲興工業股份有限公司
代　表　人　甲○○○
訴訟代理人　丁○○兼送達代收.
　　　　　　己○○
被　　　告　經濟部智慧財產局
代　表　人　蔡練生（局長）住同上
訴訟代理人　戊○○兼送達代收.
　　　　　　丙○○
參　加　人　建珈橡膠有限公司
代　表　人　乙○○
上列當事人間因發明專利舉發事件，原告不服經濟部中華民國95
年5 月16日經訴字第09506168200 號訴願決定，提起行政訴訟，
經本院命參加人獨立參加訴訟，本院判決如下：
　　主  文
原告之訴駁回。
訴訟費用由原告負擔。
　　事  實
一、事實概要：
    原告於民國89年10月13日以「金屬浪板之鎖結釘的墊片成型
    法」（下稱系爭案）向被告申請發明專利，經其編為第0000
    0000號審查，准予專利，並於公告期滿後，發給發明第1447
    37號專利證書。嗣參加人以其違反系爭案核准時專利法第19
    條、第20條第1 項第1 款及第2 項之規定，不符發明專利要
    件，對之提起舉發，案經被告審查，以92年1 月15日（92）
    智專三（三）05025 字第09220037070 號專利舉發審定書為
    「舉發不成立」之處分。參加人不服，提起訴願暨行政訴訟
    ，經本院以92年度訴字第4417號判決撤銷原處分及訴願決定
    ，命被告應依「引證2 （西元1995年「亞太產業五金＆台灣
    自動化機械總覽）已顯示金屬板先行與橡膠黏固之事實」，
    參照既有之墊片沖壓技術，據以審酌熟習該項技術者，是否
    能輕易思及將金屬板與橡膠黏固，再行沖壓墊片之系爭案技
    術特徵，另為適法之處分。被告乃以94年11月7 日（94）智
    專三（三）06020 字第09421014690 號專利舉發審定書，為
    本件「舉發成立，應撤銷專利權」之處分。原告不服，提起
    訴願，經遭駁回，遂向本院提起行政訴訟。
二、兩造聲明：
　(一)原告聲明：
    1.訴願決定及原處分均撤銷。
    2.訴訟費用由被告負擔。
  (二)被告聲明：
    1.駁回原告之訴。
    2.訴訟費用由原告負擔。
  (三)參加人聲明（參加人未於言詞辯論期日到場，聲明或陳述依
    其陳述狀所為而記載。）：
    1.駁回原告之訴。
    2.訴訟費用由原告負擔。
三、兩造之爭點：系爭案是否有違核准審定時專利法第20條第2
    項之規定，不符發明專利要件，而應予以撤銷？
  (一)原告主張之理由：
    1.引證2 所揭示之COl 至C26 產品均屬結構性之公開成品，
      且任一產品於型錄上刊登時，均僅公開其外觀造型，並無
      法確切證明該物品係利用與系爭案相同之方法製造而成，
      實與系爭專利所訴求之製程差異甚大，更無從比對，足見
      被告所持之理由確已喪失公平公正之客觀態度。縱使參加
      人於現場勘驗提供了有關金屬與膠黏固在一起之機具，亦
      不能與系爭案所訴求之製造方法作比對，且於現場會勘時
      ，雖具有上述機具，但參加人一併提供生產墊片機具的製
      造日期卻晚於系爭案之申請日，就此可知被告於現場勘驗
      之機具無法證明在系爭案申請以前，即存在先黏固金屬與
      橡膠，再製造墊片之技術，突顯出被告所持之理由僅係自
      行推測毫無證據力及說服力。且就參加人所提供之各引證
      案（引證1 為1995年11月出版之1995年至1997年之「Fast
      ener World螺絲世界年鑑」雜誌，第114 頁台力橡膠股份
      有限公司廣告；引證3 為「春億工業社」向「漢菖機械工
      業有限公司」購買油壓機明細之交易證明單；引證4 為「
      漢菖機械工業有限公司」之產品型錄；引證5 為春億工業
      社於86年5 月25日及同年6 月15日開予原告之HP00000000
      及HZ00000000統一發票。）不僅未確切公開系爭案之主要
      特點，而不具公開之事實外，更由引證2 及引證5 中可知
      ，參加人之代表人同時為春億工業社之負責人，春億工業
      社之地址及電話又與建佳實業社之地址及電話均相同，由
      上列分析即可知參加人意圖混淆，在在顯示出參加人所提
      供之各引證案不僅證據力薄弱更具爭議性，更顯示出被告
      不審慎之審理態度。
    2.系爭案於申請專利說明書中第5 頁末段至第6 頁上段所述
      ，即已闡明傳統墊片成型法在系爭案未申請前所具有之種
      種缺失均係該產業所無法突破之困擾，縱有現場勘驗之金
      屬與膠黏固之機具，亦無交代完整之製程更不足以證明該
      機具與系爭案之訴求特點及技術有何關聯，反觀系爭案針
      對傳統墊片成型法所具有之缺失進行改良之技術不僅完整
      交代墊片之成型技術，更確實簡化流程、降低工時及成本
      ，且有效保持墊片之延展性以提高鎖結時之密合度而達到
      防漏，同時因鍍鋅板與生膠間係先以黏膠將二者間作初步
      黏結後，再經加硫熱壓處理之結合，該雙重結合之方式，
      使整體之結合性更強，且更具堅固、耐用之使用，又其墊
      片係以一鍍鋅板與一生膠黏結後再經沖壓而成，該方式能
      令墊片之內、外周緣處仍具有防銹之鍍鋅材質，即使長期
      經雨水淋濕浸蝕時，仍不虞產生銹蝕，進而全面性的解決
      傳統墊片使用上及加工上具有之不便、銹蝕、漏水等問題
      ，故系爭案確已達到功效上及技術上之進步性，實無違反
      規定。
  (二)被告主張之理由：
    1.引證2 第160 頁建佳實業社之廣告，標題為「各種橡膠製
      品、層華司製造」，且由引證2 廣告上編號C01 之產品
      已顯示橡膠與金屬板粘固之產品以及廣告上編號C26 顯示
      金屬與橡膠黏固在一起之墊片產品之事實，參照廣告上標
      明各種橡膠製品、層華司製造；又引證2 之廣告上雖無
    　記載該墊片之製造方法，惟系爭案之技術特徵僅在於將習
      知先將鍍鋅板沖壓成型為墊片後再與生膠黏固之製作流程
      ，改為鍍鋅板與生膠重疊黏固後，再沖壓成型出墊片，亦
      即僅就製作流程加以更易而已。至於製作過程中之沖壓成
      型、加硫熱壓處理均屬習知技術，並非系爭案之創新技術
      ，尚不能以該沖壓成型或加硫熱壓處理技術主張為其技術
      特徵（此亦經本院92年訴字第4417號判決認定在案），故
      起訴理由不足採。
    2.有關墊片之沖壓成型、加硫熱壓處理業於系爭案專利說明
      書明確記載均屬習知技術，再依系爭案專利說明書第1圖
      及第2圖所示習知墊片製造流程圖顯示，習知之墊片製造
      流程中鍍鋅之金屬板係先沖壓成墊圈後再置於模板中經由
      加硫熱壓處理，因此鍍鋅金屬板在沖壓成墊圈前應尚未與
      橡膠黏固。但由引證2之廣告上編號C01 之產品卻已顯示
      橡膠與金屬板粘固之產品，且該產品係刊載在廣告上標明
      各種橡膠製品、層華司，足見該橡膠與金屬板粘固之產
      品係供作沖壓成墊片之用，加以將鍍鋅之金屬板沖壓成墊
      圈或墊片，於系爭案申請前已為習知技術。則依引證2揭
      露將供作墊圈或墊片使用之金屬板先行與橡膠黏固之事實
      （此亦可由被告於現場勘驗時，證明確有金屬與膠黏固在
      一起之機具，可以佐憑）…」（此亦經本院92年訴字第
      4417號判決認定在案），因此系爭案係運用既有之墊片沖
      壓技術，為熟習該項技術者能輕易思及先將金屬板與橡膠
      黏固，再行沖壓墊片之製作流程，故不具進步性。
  (三)參加人主張之理由：
    1.訴願駁回日期為95年5 月16日，故本件訴訟提起行政訴訟
      不變期間為95年7 月15日，該日為星期六得順延至星期一
      上午，且無在途期間之扣除，惟原告遲至95年7 月17日始
      送達起訴書，故原告之訴顯有程序瑕疵。
    2.原告起訴理由與訴願書幾乎如出一轍，對原處分、訴願決
      定所訴根本無理由，浪費司法資源，應予駁回。
    3.有關墊片之沖壓成型、加硫熱壓處理業於系爭案說明書明
      確記載均屬習知技術。
    4.引證2 揭露將供作墊圈或墊片使用之金屬板先行與橡膠黏
      固之事實（此亦可由現場勘驗時，證明系爭案申請日前確
      有金屬與膠黏固在一起之機具，可以佐憑），再運用既有
      之墊片沖壓技術，因此系爭案成型方法為熟習該項技術者
      運用申請前既有之技術所能輕易完成，不具進步性。（參
      酌本院92年訴字第4417號判決意旨）。
    5.被告於91年11月28日赴參加人處所進行勘查證據，且證明
      「金屬與橡膠黏固在一起之機具」之證據日期早於系爭案
      ，因此系爭案主要申請專利之技術內容「先黏固金屬與橡
      膠」業已喪失新穎性。且根據系爭案專利說明書第3-5 頁
      所述「沖壓墊片」本屬申請前既有之技術，根據參加人提
      出之證據已充分揭露先黏固金屬與橡膠係屬系爭案申請專
      利前既有之技術。
    6.依據專利審查基準之專利新穎性判斷之基本原則（三）1-
      2-6 ，系爭案主要技術內容「生產（橡膠）先塗佈黏膠後
      與鍍鋅金屬板經加硫機結合」於現場勘查確定喪失新穎性
      ，而利用「沖壓機具沖壓成圓形墊片」此一技術原本即存
      在，為熟悉該項技術者可直接推導，是以被告所為並無違
      誤。
　　理  由
甲、程序方面：
    本件訴願決定書係於95年5月18日送達原告之訴願代理人，
    有送達證書附於訴願卷可憑，原告則係於95年7月17日向本
    院起訴，尚未逾撤銷訴訟之提起，應於訴願決定書送達後2
    個月之不變期間內為之期限，參加人主張原告之訴有程序瑕
    疵一節，應有誤解。
乙、實體方面：
一、按凡利用自然法則之技術思想之高度創作，而可供產業上利
    用者，固得依系爭案核准時專利法第19條暨第20條第1項之
    規定申請取得發明專利。惟其發明如「係運用申請前既有之
    技術或知識，而為熟習該項技術者所能輕易完成時」，仍不
    得依法申請取得發明專利，復為同法第20條第2項所明定。
    依系爭案專利說明書之記載，其申請專利範圍係：一種金屬
    浪板之鎖結釘的墊片成型法，其包含下列程序：(a)先取一
    大片狀具防銹之適厚鍍鋅板與一生膠作為基材；(b)將鍍鋅
    板與生膠重疊後再置放於下模板上，該生膠之下表由係均勻
    塗抹有黏膠，而與鍍鋅板作初步黏結；(c)再藉由上、下模
    板之加硫熱壓處理，使上膠產生熱熔並確實與鍍鋅板相黏固
    ；(d)之後將已加硫熱壓處理之鍍鋅板與生膠置於沖壓模具
    之下模具上，該下模板上表面等距凹設有若干弧槽形模穴，
    且弧槽形模穴中央設置有一插柱；(e)最後再以沖壓模具之
    上、下模具直接沖壓成型，即形成一呈內凹弧形且中央具穿
    孔之墊片者。
二、經查，依上述系爭案專利說明書之記載顯示金屬浪板之鎖結
    釘的墊片成型法中關於將已鍍鋅之金屬板以沖壓模具沖壓出
    若干墊圈，以及將生膠置於下模板上，再藉上、下模板之加
    硫熱壓處理，使下模板上方處生膠產生熱熔，並往下黏結於
    墊圈之凹弧面上，令墊圈與生膠結合形成具止漏效果之墊片
    ，於系爭案申請時已屬習知技術。而系爭案之技術特徵係在
    於先將鍍鋅板與生膠重疊後先作初步黏結，再藉由上、下模
    板之加硫熱壓處理，使上膠產生熱熔並確實與鍍鋅板相黏固
    ，再以沖壓模具之上、下模具直接沖壓成型出墊片。系爭案
    與習知技術不同處在於，系爭案係將鍍鋅板與生膠重疊黏固
    後，再沖壓成型出墊片，習知技術則係先將鍍鋅板沖壓成型
    為墊片後再與生膠黏固。而由引證2 廣告上編號C01 之產品
    已顯示橡膠與金屬板粘固之產品以及廣告上編號C26 顯示金
    屬與橡膠黏固在一起之墊片產品之事實，參照廣告上標明各
    種橡膠製品、層華司製造（即washer，墊片之音譯），以
    及被告於舉發審查現場會勘時，確有金屬與膠黏固在一起之
    機具，且該機具製造日期早於系爭專利申請日，此業據被告
    於原處分書敘明。足見於系爭案申請前，將尚未沖壓成墊片
    之金屬板先與橡膠粘固之技術方法，已屬習知技術。又有關
    墊片之沖壓成型、加硫熱壓處理業於系爭案專利說明書明確
    記載均屬習知技術（系爭案專利說明書第4 頁至第5 頁參照
    ）再依系爭案專利說明書第1 圖及第2 圖所示習知墊片製造
    流程圖顯示，習知之墊片製造流程中鍍鋅之金屬板係先沖壓
    成墊圈後再置於模板中經由加硫熱壓處理，因此鍍鋅金屬板
    在沖壓成墊圈前應尚未與橡膠黏固。但由引證2 之廣告上編
    號C01 之產品卻已顯示橡膠與金屬板粘固之產品，且該產品
    係刊載在廣告上標明各種橡膠製品、層華司（即墊片之英
    文音譯），足見該橡膠與金屬板粘固之產品係供作沖壓成墊
    片之用，加以將鍍鋅之金屬板沖壓成墊圈或墊片，於系爭案
    申請前已為習知技術。又依引證2 亦揭露將供作墊圈或墊片
    使用之金屬板先行與橡膠黏固之事實（此亦可由被告於現場
    會勘時，證明確有金屬與膠黏固在一起之機具，可以佐憑）
    ，此均經本院92年度訴字第4417號確定判決意旨指明。因此
    ，上述本院所表示之法律見解，已具有拘束力。原告就此部
    分仍以前詞再事爭執，自非可採。被告據此援引上開判決意
    旨，依引證2 已顯示金屬板先行與橡膠黏固之事實，參照既
    有之墊片沖壓技術，據以審酌熟習該項技術者，應能輕易思
    及先將金屬板與橡膠黏固，再行沖壓墊片之製作流程，並無
    不合。
三、本件系爭案較習知技術改良之技術特徵係將鍍鋅板與生膠重
    疊黏固後，再沖壓成型出墊片，習知技術則係將先將鍍鋅板
    衝壓成型為墊片後再與生膠黏固，而該部分之改良技術內容
    依引證2揭露將供作墊圈或墊片使用之金屬板先行與橡膠黏
    ，熟習該項技術者運用既有之墊片沖壓技術，應能輕易思及
    先將金屬板與橡膠黏固，再行沖壓墊片之製作流程，不具進
    步性，已如前述。至於製作過程中之沖壓成型、加硫熱壓處
    理均屬習知技術，並非系爭案之創新技術，尚不能以該沖壓
    成型或加硫熱壓處理技術主張為其技術特徵，原告主張系爭
    案已達到功效上及技術上之進步性，非屬可採。
四、從而被告以系爭案有違系爭案核准審定時專利法第20條第2
    項之規定，而為舉發成立，應撤銷專利權之處分，於法核無
    不合。訴願決定予以維持，亦屬妥適。原告主張前詞，請求
    撤銷訴願決定及原處分，為無理由，應予駁回。
據上論結，本件原告之訴為無理由，爰依行政訴訟法第98條第3
項前段，判決如主文。
中　　華　　民　　國　　96　　年　 　4　　月　 19  　 日
                          第三庭審判長法　官  姜素娥
           　　　　　　　　　　     　法　官　曹瑞卿
           　　　　　　　　　     　　法　官  陳國成
上為正本係照原本作成。
如不服本判決，應於送達後20日內向本院提出上訴狀並表明上訴
理由，如於本判決宣示後送達前提起上訴者，應於判決送達後20
日內補提上訴理由書（須按他造人數附繕本）。
中　　華　　民　　國　　96　　年　 　4　　月　 20  　 日
      　　　　　　　　　   　 　      書記官  王英傑
